臺灣高雄地方法院刑事判決　　　　　　　　　　　　　九十年度易字第三八八五號
　　公　訴　人　臺灣高雄地方法院檢察署檢察官
　　被　　　告　乙○○
右列被告因竊盜案件，經檢察官提起公訴（九十年度偵緝字第五四三號），本院判決
如左：
    主  文
乙○○無罪。
    理  由
一、公訴意旨略以：被告乙○○夥同不詳年籍、姓名，綽號「發仔」及「神經」二人
    ，共同基於意圖為自己不法所有之犯意聯絡，於九十年二月二日凌晨三時左右，
    在高雄縣大寮鄉○○街一六七號甲○○住處前，竊取其所有停放於住處前之車號
    六Ｍ─四七五一號自小貨車一部，得手後留供己用並停放在高雄縣鳳山市○○路
    六十二號旁空地上。嗣於同年月四日十六時四十分左右，在上開空地旁為警查獲
    ，並扣得上述失竊之自小貨車一部，因認被告涉有刑法第三百二十條第一項之竊
    盜罪嫌云云。
二、按犯罪事實應依證據認定之，無證據不得推定其犯罪事實；又不能證明被告犯罪
    者，應諭知無罪之判決，刑事訴訟法第一百五十四條及第三百零一條第一項分別
    定有明文。又按刑事訴訟法上所謂認定犯罪事實之證據，係指足以認定被告確有
    犯罪行為之積極證據而言，如未能發現相當證據或證據不足以證明，自不能以推
    測或擬制之方法，以為裁判基礎，最高法院二十九年上字第三一五號及四十年
    台上字第八十六號分別著有判例可資參照。復按刑事訴訟上證明之資料，無論其
    為直接或間接證據，均須達於通常一般之人均不致有所懷疑，而得確信其為真實
    之程度，始得據為有罪之認定，若其關於被告是否犯罪之證明未能達此程度，而
    有合理懷疑之存在，致使無從形成有罪之確信，根據「罪證有疑，利於被告」之
    證據法則，即不得遽為不利被告之認定，亦有最高法院七十六年度臺上字第四九
    八六號判例可資參照。其以情況證據（即間接證據）斷罪時，尤須基於該證據在
    直接關係上所可證明之他項情況事實，本乎推理作用足以確證被告有罪，方為合
    法，不得徒憑主觀上之推想，將一般經驗上有利被告之其他合理情況逕予排除，
    此觀諸最高法院三十二年上字第六十七號判例意旨亦甚彰明。再依刑事訴訟法第
    一百五十四條所規定之禁止推定罪狀之法則，並非僅為被告個人之訴訟利益而設
    ，尤其重在發現真實以求國家刑罰權之正確行使。若無足可證明被告從事犯罪構
    成要件之積極證據，無論假定某一被告為犯人而命其自證無罪，藉以過濾及鎖定
    特定犯罪人，或推測被告涉及之某項罪名，而依其自辯過程蒐求該被告生活經歷
    資料，藉以判斷其究竟有無構成特定犯罪，俱非法之所許。
三、公訴人認被告乙○○涉有前揭竊盜罪嫌，無非係以告訴人甲○○之指訴，及證人
    即當日逮捕被告之員警黃文龍、李維春及徐金台到庭證述：被告曾上車幫忙丟東
    西，惟渠等一上前表明員警身分，被告等人即各自散開逃逸等語，倘被告未為違
    法之舉何須逃逸，且其清運車上物品亦與之前所辯係欲駕車離開等語未有關聯，
    應可認係著手處理贓物之行為，另有贓物認領保管收據及高雄縣警察局車輛失竊
    協尋單在卷足憑，為其論罪之依據。訊據被告則矢口否認有何竊盜犯行，辯稱：
    伊被逮捕當天與綽號「發仔」及「神經」等人原在高雄縣鳳山市○○路欣園釣蝦
    場找人尋仇，約十六時三十分左右，「發仔」提議要回家拿錢去屏東玩，因伊只
    有一台機車無法搭載三人，「發仔」即說其有一台小貨車停放在高雄縣鳳山市○
    ○路六十二號空地，渠等三人即前往該處欲開車出遊，到達現場時，發仔告知伊
    該車係偷竊得來，並叫伊到車上幫忙搬東西，伊尚未上車，警察就上前要盤查渠
    等，伊誤以為是仇家尋仇，乃跑離現場，惟在約百公尺處即為警攔獲，而小貨車
    失竊當天，伊在家中並未外出等語。經查：
（一）為警查獲停放於高雄縣鳳山市○○路六十二號旁空地上之車號六Ｍ─四七五一
      號自小貨車一部，係被害人甲○○所有，於九十年二月一日下午十一時許停放
      於高雄縣大寮鄉○○里○○街一六七號前，待翌日八時即發現該自小貨車遭竊
      等情，業據被害人於警訊時陳述明確，復有車輛失竊、車牌遺失證明單、車輛
      竊盜、車牌失竊資料個別查詢表各一紙附於警訊卷可稽，固堪認上開自小貨車
      確係竊盜財產犯罪之贓物無訛。惟按被害人於警訊時僅證述上開自小貨車係於
      何時、地遭竊，並未指證被告竊盜該車，亦未陳稱目擊竊盜事實，顯見被害人
      警訊所述，均屬自小貨車遭竊之事後情狀，尚難以其警訊之證述，援引為被告
      觸犯竊盜罪之不利認定。而警卷所附之車輛失竊、車牌遺失證明單、車牌失竊
      資料個別查詢表亦係被害人發現車輛遭竊後之報案事實，另贓物認領保管收據
    ，則僅係表示被害人領回失竊車輛之證明資料，若無其他積極證據證明被告犯
      竊盜罪，均不得僅以被害人陳述及卷附車輛竊盜、車牌失竊資料個別查詢表、
      贓物認領收據，即認定被告有竊取上開自小貨車之行為。
（二）證人即查獲此案之員警黃文龍對本案查獲經過固於偵查中供稱：「起先有一個
      人到車邊，跳上車斗將車子上的一箱雜物往外扔到地上，乙○○及另外二人一
      起上去丟，我們看到他們都在車上丟東西時，我們三人就上前去表明身份，他
      們三人就各自跑掉了‧‧‧」、「（問：你們有沒有看誰拿到車子的鑰匙？）
      答：沒有看到。」、「（問：有無看到誰開車門？）答：沒有，他們一來就上
      車斗‧‧‧」（見偵查卷第三十四頁背面、第三十五頁），惟同時查獲本案之
      員警徐金台、李維春則於審理中到庭證述：「當時我們發現在空地上停放是失
      竊的贓車，我們在旁邊埋伏，後來有一個人先出現走到貨車後面，並爬倒車斗
      上，接著後面又有兩個人出現在貨車旁，但這兩個人是否有爬上貨車，我們沒
      有看到。我二人從後面包抄，我們另一個同事在貨車前，當時我們表明身分，
      他們一聽到我們是警察，他們三人就鳥獸散逃逸，我們看到一個人從車斗上丟
      棄桶子下來，至於在車上者是否是朱智同，因我隔一條馬路觀看，無法判斷‧
      ‧‧」等語（見本院九十一年三月十二日訊問筆錄），是倘如證人黃文龍警員
      所述係於三人皆在車上丟棄物品時，渠等始前往表明身分圍捕被告等人，則為
      何其餘二名員警僅見有一人在車上，從而當時上車者究有幾人，查獲此案之三
      名警員前後證述已有不同，難以僅憑黃文隆警員之證詞遽認被告有登上該車，
      且縱被告果有登車棄物之舉，惟因該車來源或為收受贓物、或為侵占遺失物、
      或為竊盜等，其合理原因非屬單一，非可一概而論認被告有竊取他人自小貨車
      ，更何況被告僅係登上該車清理物品，非係駕駛該車遭捕，警方復未能從被告
      身上查獲該車之鑰匙，實難認該車係由被告使用中，且與其同行者另有二人，
      如被告所辯該車係二人中綽號發仔者所竊，亦不無可能，是尚乏積極證據可證
      明該自小貨車係被告與其友人共同行竊而來。
（三）另被告於警方表明身分前往圍捕時迅速逃逸之原因，初供稱：未聽見警察表明
      身分，以為係他人尋仇（見本院九十年十一月六日訊問筆錄），後又改口稱因
      其當時有施用毒品所以才逃逸（見本院九十一年三月十二日訊問筆錄），而被
      告曾於八十九年間因施用毒品案件，經本院於八十九年八月九日以八十九鳳簡
      字第六一０號判決判處有期徒刑四月確定，嗣又於九十年間再因施用毒品案件
      經本院於九十年八月二十八日，以九十年度訴字第一六八二號判決判處應執行
      有期徒刑一年，有台灣高等法院被告全國前案紀錄表及台灣高雄地方法院檢察
      署刑案資料查註紀錄表各一紙附卷可稽，顯見被告應有施用毒品之習性，是其
      辯稱係因有施用毒品未免遭發覺始逃逸等情，尚非悖於常理，至其前所辯以為
      他人尋仇等語是否屬實，雖無從加以查證，惟若非有積極證據足以證明被告確
      有竊車之犯罪行為，自不能以被告否認犯罪事實所持之辯解，無從證實，即據
      為其有罪之認定，已有前揭最高法院三十年上字第一八三一號判例意旨可資參
      照。本件缺乏積極證據可認被告有偷竊犯行已如前述，揆諸前揭判例意旨，尚
      無法就被告見警圍捕即行逃逸等情，遽認其涉有公訴人所指之共同竊盜犯行。
（四）綜上所述，堪認公訴人認定被告犯嫌所憑之證據，未達通常一般人均不致有所
      懷疑，而得以確信其為真實之程度。此外，復查無其他積極證據足認被告有何
  竊盜犯行，揆諸首揭法條及判例意旨說明，自不能證明被告犯罪，應為無罪之
      諭知，以昭審慎。
據上論斷，應依刑事訴訟法第三百零一條第一項，判決如主文。
中      華      民      國      九十一   年     四     月     十二     日
                                    臺灣高雄地方法院刑事庭
                                        審判長法官  黃三友
                                              法官  陳淑卿
                                              法官  黃宗揚
右正本證明與原本無異。
如不服本判決，應於判決送達後十日內，向本院提出上訴狀。
                                            書記官  陳掌珠
中      華      民      國      九十一   年     四     月     十五     日
